【裁判字號】    99,交聲,257
【裁判日期】    990714
【裁判案由】    聲明異議
【裁判全文】
臺灣臺南地方法院交通事件裁定         99年度交聲字第257號
原處分機關  交通部公路總局嘉義區監理所臺南監理站
異  議  人
即受處分人  甲○○
上列異議人即受處分人因違反道路交通管理處罰條例案件，對於
交通部公路總局嘉義區監理所臺南監理站民國99年3 月2 日所為
之裁決處分（處分案號：嘉監南字第裁74-Z00000000號），聲明
異議，本院裁定如下：
    主  文
原處分撤銷。
甲○○不罰。
    理  由
一、原處分意旨略以：異議人即受處分人甲○○（下稱異議人）
    駕駛車牌號碼0980-NZ 號自用一般小客車，於民國98年11月
    10 日5時12分許，行經速限110 公里之國道一號高速公路南
    向317.8 公里處時，經測時速135 公里，超速25公里，行車
    速度超過規定之最高時速20公里以上未滿40公里，經測速照
    相後由內政部警政署國道公路警察局第四警察隊員警逕行製
    單舉發，嗣經移送機關即交通部公路總局嘉義區監理所臺南
    監理站以其違規事證明確，依照道路交通管理處罰條例第33
    條第1 項第1 款、第63條第1 項第1 款及違反道路交通管理
    事件統一裁罰基準表相關內容之規定，裁處異議人罰鍰新臺
    幣（下同）6,000 元，並記違規點數1 點等處分。
二、本件聲明異議意旨略以：異議人於98年1 月9 日遺失皮包，
    皮包內有國民身分證、駕駛執照及健保卡等物品亦一併遺失
    ，異議人並未有上開超速之違規行為，且本件舉發違反道路
    交通管理事件通知單亦非本人簽名，應係遭他人偽造，因而
    為此聲明異議，請求撤銷原處分等語。
三、按汽車行駛於高速公路、快速公路或設站管制之道路，不遵
    使用限制、禁止、行車管制及管理事項之管制規則，而有行
    車速度超過規定之最高速限或低於規定之最低速限之行為者
    ，處汽車駕駛人3,000 元以上6,000 元以下罰鍰，並記違規
    點數1 點，道路交通管理處罰條例第33條第1 項第1 款、第
    63條第1 項第1 款分別定有明文。惟按犯罪事實應依證據認
    定之，無證據不得認定犯罪事實；又不能證明被告犯罪或其
    行為不罰者，應諭知無罪之判決，刑事訴訟法第154 條第2
    項、第301 條第1 項，分別定有明文。又認定不利於被告之
    事實，須依積極證據，苟積極證據不足為不利於被告事實之
    認定時，即應為有利於被告之認定，更不必有何有利之證據
    ；且事實之認定，應憑證據，如未能發現相當證據，或證據
    不足以證明，自不能以推測或擬制之方法，以為裁判基礎；
    而認定犯罪事實所憑證據，雖不以直接證據為限，間接證據
    亦包括在內；然而無論直接或間接證據，其為訴訟上之證明
    ，須於通常一般之人均不致有所懷疑，而得確信其為真實之
    程度者，始得據為有罪之認定，若其關於被告是否犯罪之證
    明未能達此程度，而有合理性懷疑之存在時，事實審法院復
    已就其心證上理由予以闡述，敘明其如何無從為有罪之確信
    ，因而為無罪之判決，尚不得任意指為違法，最高法院分別
    著有30年上字第816 號、40年台上字第86號、76年台上字第
    4986號等判例可資參照。而依道路交通管理處罰條例第89條
    規定，法院受理有關交通事件，準用刑事訴訟法之規定，前
    開規定及判例意旨自得適用於本件聲明異議案件。
四、經查：
(一)異議人駕駛車牌號碼0980-NZ 號自用一般小客車，於98年11
    月10日5 時12分許，行經速限110 公里之國道一號高速公路
    南向317.8 公里處時，經測時速135 公里，超速25公里，行
    車速度超過規定之最高時速20公里以上未滿40公里，經測速
    照相後由內政部警政署國道公路警察局第四警察隊員警逕行
    製單舉發等情，固有內政部警政署國道公路警察局98年11月
    10日公警局交字第Z00000000 號舉發違反道路交通管理事件
    通知單1 份在卷可稽。
(二)然異議人之皮包（內有汽車駕駛執照1 張）於98年1 月9日
    零時30分許遺失，並於98年1 月11日17時5 分許至臺南市警
    察局第六分局金華派出所報案乙節，有臺南市警察局第六分
    局金華派出所受理各類案件紀錄表1 紙在卷可按，是本件自
    有他人拾獲異議人之汽車駕駛執照後，假冒異議人「甲○○
    」之名義，而於舉發違反道路交通管理事件通知單上偽簽異
    議人署名之可能。另證人即本件違規車輛車牌號碼0980-NZ
    號自用一般小客車之車主乙○○於本院訊問時到庭證稱：「
    （問：你是否有一台車號0980-NZ 號之自小客車？）有」、
    「（問：是否認識在庭之異議人？）不認識」、「（問：98
    年11月10日你有無將上開車輛借給一名叫做甲○○？）沒有
    」、「（問：當日有無將該車借給其他人使用？）我知道他
    的名字、住址，我叫他『阿騰』，那時候他在屏東車子壞掉
    ，所以跟我借車」、「（問：他有無跟你說車子被開單？）
    有，他說他在國道上因為超速，所以被警察開單、拔牌」、
    「他住在臺南縣永康市，等一下我下庭要直接去找他」等語
    （詳本院卷第26-27 頁），核與證人丙○○於本院訊問時到
    庭具結證述：「（問：乙○○所有車號09 80-NZ自小客車之
    前是否借你使用？）有」、「（問：何時借你使用？）98年
    中一直借到今年3 、4 月，因為車禍所以車子壞掉」、「乙
    ○○本身並未使用該車」、「（問：98年中到今年3 、4 月
    份該車是否均係你在使用？）是的」、「（問：你駕駛該車
    有無違規？）有，在高速公路超速一、兩次」、「（問：你
    有無簽收舉發通知單？）有」、「（問：簽何人名字？）我
    不記得，因為當時我通緝中，我有撿到一張駕照，我不確定
    名字是否即本件異議人，但我當時違規就是簽駕照上的名字
    」、「（問：你是否在該舉發通知單上收受通知聯者簽章欄
    位簽署甲○○？〈提示舉發通知單〉）是的，因為我當時因
    毒品案件通緝」等語（詳本院卷第58頁背面-59 頁背面）相
    符，故本件違規行為人應係丙○○，而非異議人甚明。
五、綜上所述，異議人於前揭時、地，既無駕駛車牌號碼0980-N
    Z 號自用一般小客車，自難認其有何違規行為。移送機關未
    經詳查，遽依道路交通管理處罰條例第33條第1 項第1 款、
    第63條第1 項第1 款及違反道路交通管理事件統一裁罰基準
    表之相關內容，裁處異議人罰鍰6,000 元，並記違規點數1
    點，應有未洽。異議人不服，聲明異議為有理由，應依法將
    原處分撤銷，並為異議人不罰之諭知。至案外人丙○○冒名
    受檢而偽簽異議人署名涉犯偽造私文書部分，由本院依職權
    告發移請檢察官另依法處理，附此敘明。
六、據上論斷，應依道路交通管理處罰條例第87條第2 項、道路
    交通案件處理辦法第20條前段，裁定如主文。
中    華    民    國    99    年    7     月    14    日
                        交通法庭法  官  鄭燕璘
以上正本證明與原本無異。
如不服本裁定應於送達後5日內向本院提出抗告狀（應附繕本）
。
                                書記官  蔡明峰
中    華    民    國    99    年    7     月    14    日

司法院資訊處製作；財團法人民間司法改革基金會備份。
